【裁判字號】    98,交聲,151
【裁判日期】    980525
【裁判案由】    聲明異議
【裁判全文】
臺灣嘉義地方法院刑事裁定             98年度交聲字第151號
原處分機關  交通部公路總局嘉義區監理所
異  議  人  甲○○
上列異議人即受處分人因違反道路交通管理處罰條例案件，對於
交通部公路總局嘉義區監理所嘉義市監理站民國98年3月24日所
為關於罰緩部分之裁決（嘉監裁字第裁70-KAE262704號），聲明
異議，本院裁定如下：
    主  文
原處分關於異議人不緊靠道路右側停車，裁處罰鍰新臺幣玖佰元
之部分撤銷。
上開撤銷部分，異議人臨時停車不緊靠道路右側，處罰鍰新臺幣
佰元。
其餘異議駁回。
    理  由
一、原處分意旨略謂：異議人即受處分人甲○○所有之車牌號碼
    J6-4036號自用小客車，於民國98年1月23日下午2時35分於
    雲林縣斗南鎮○○路郵局前未緊靠道路右側停車，且駕駛汽
    車未隨身攜帶駕駛執照，為雲林縣斗南分局斗南派出所員警
    逕以雲警交字第KAE262704號舉發通知單舉發，原處分機關
    乃分別依道路交通管理處罰條例第25條第3款、第56條第1項
    第6款之規定，分別裁處罰鍰新臺幣（下同）300元、900元
    ，合計1,200元。
二、聲明異議意旨略以：異議人當時車輛係停放在斗南鎮○○路
    郵局旁之阿瘦皮鞋店前，欲讓其女兒下車至該店尋找女兒祖
    母，車剛停下，其女兒尚未下車，即遭員警林小清拍打車窗
    告發，伊因未帶駕照誤以為員警僅係開未帶駕照之罰單，回
    家後才發現罰單部分另包括未緊靠道路右側停車，因伊停車
    未逾3分鐘，故與「未靠右側停車」之要件不符，為此聲明
    異議，請求撤銷原處分等語。
三、按「臨時停車」，係指車輛因上、下人、客，裝卸物品，其
    引擎未熄火，停止時間未滿3分鐘，保持立即行駛之狀態。
    「停車」，係指車輛停放於道路兩側或停車場所，而不立即
    行駛，道路交通管理處罰條例第3條第9款、第10款分別定有
    明文。又按「臨時停車時，應依車輛順行方向緊靠道路右側
    ，但單行道應緊靠路邊停車。其右側前後輪胎外側距離緣石
    或路面邊緣不得逾六十公分，但大型車不得逾一公尺，在單
    行道左側臨時停車時，比照辦理。」，道路交通安全規則第
    111條第2項亦有明定。復按「汽車駕駛人，臨時停車有下列
    情形之一者，處新臺幣300元以上600元以下罰鍰：四、不依
    順行之方向，或不緊靠道路右側，或單行道不緊靠路邊，或
    併排臨時停車。」，道路交通管理處罰條例第55條第4款亦
    定有明文。經查：
(一)異議人於98年1月23日下午2時35分於雲林縣斗南鎮○○路郵
    局旁之阿瘦皮鞋店前未緊靠道路右側停車等情，業據異議人
    於本院調查時陳稱：伊停車位置前後都有車，故無法僅靠右
    側停放，伊左側車身有超過白色路邊邊線等語綦詳（見本院
    卷第17頁），核與證人即當時開單告發之員警林小清於本院
    調查證稱：伊當時是在中山路執交檢勤務，伊見到異議人違
    規停車在阿瘦皮鞋店前，因中山路車流量較大，異議人車輛
    未靠右停放，他的車身大部分在中山路上，超過路邊邊線，
    伊怕往南昌路方向的車輛行經異議人停車位置時，可能跨越
    雙黃線而與對向來車發生車禍，所以拍打異議人車輛，因異
    議人未帶駕照，所以依行照開單等語（見本院卷第17頁）大
    致相符。再就證人林小清所提出事後拍攝之現場相片觀之（
    見本院卷第12、13頁），若如異議人所述，其停車當時，前
    後均有車輛而無法靠右停車，則其車輛停放時，其右側車身
    ，當在前、後車輛左側，故其前後輪胎外側距離路面邊緣顯
    逾一般自小客車車身寬度，即逾六十公分，是異議人車輛顯
    有未緊靠右側停放之情形，要無疑義。
(二)另異議人車子停放當時，引擎並未熄火，且坐於駕駛座上，
    時間未逾3分鐘等情，除為異議人所不爭執，亦經證人林小
    清於本院調查時證述明確（見本院卷第18頁），證人林小清
    並明確證稱：（問：舉發單所適用之法條何以非係道路交通
    管理處罰條例第55條第4款，而是依同法第56條第1項第6款
    告發）是因為誤用法條，應該依處罰條例第55條第4款開單
    等語（見本院卷第18頁），足認異議人當時確係「臨時」停
    車，故本件異議人違規事實為「臨時」停車未緊靠道路右側
    至為灼然。
(三)至異議人駕駛汽車未隨身攜帶駕駛執照，為異議人所不爭執
    ，並經證人林小清證述無訛（見本院卷第17頁），此部分事
    實亦堪予認定。
四、綜上所述，本件異議人雖有於98年1月23日下午2時35分於雲
    林縣斗南鎮○○路郵局旁之阿瘦皮鞋店前前停放車輛未緊靠
    道路右側，且駕駛汽車未隨身攜帶駕駛執照等違規事實，惟
    其車輛僅為臨時停車，故原處分認定異議人「不緊靠道路右
    側停車」，並裁處異議人罰鍰玖佰元即有違誤即無可維持，
    應由本院將原處分此部分之裁處予以撤銷，另依道路交通管
    理處罰條例第55條第4款「臨時停車不緊靠道路右側」及「
    違反道路交通管理事件統一裁罰基準表」之規定裁處異議人
    罰鍰300元。至原處分機關就異議人駕駛汽車未隨身攜帶駕
    駛執照之違規事實裁處罰鍰300元，核無不當，故此部分之
    聲明異議為無理由，應予駁回。
五、據上論斷，應依道路交通管理處罰條例第87條第2項，道路交
    通案件處理辦法第19條、20條前段，裁定如主文。
據上論斷，應依刑事訴訟法裁定如主文。
中    華    民    國    98    年    5    月    25    日
                交通法庭    法  官  啟夫
上列正本證明與原本無異。
如不服本裁定，應於裁定送達後5日內向本院提出抗告狀（應附
繕本）。
中    華    民    國    98    年    5    月    25    日
                            書記官  侯麗茹


司法院資訊處製作；財團法人民間司法改革基金會備份。
